【裁判字號】    99,易,2333
【裁判日期】    990818
【裁判案由】    詐欺
【裁判全文】
臺灣臺中地方法院刑事判決              99年度易字第2333號
公  訴  人  臺灣臺中地方法院檢察署檢察官
被      告  戊○○
上列被告因詐欺案件，經檢察官提起公訴（99年度偵緝字第1355
、1356、1357、1358號），被告於本院受命法官行準備程序時，
對於犯罪事實為有罪之陳述，經本院合議庭裁定由受命法官獨任
適用簡式審判程序，判決如下：
    主    文
戊○○幫助意圖為自己不法之所有，以詐術使人將本人之物交付
，累犯，處有期徒刑伍月，如易科罰金，以新臺幣壹仟元折算壹
日。
    犯罪事實及理由
一、戊○○前因施用毒品罪，經法院判處有期徒刑7月，甫於民
    國97年4月8日執行完畢（其後再接續執行妨害自由之拘役10
    日）。仍不知警惕，其可預見交付金融帳戶存摺、金融卡及
    密碼予他人使用，他人可能以該金融帳戶存摺、金融卡及密
    碼遂行財產上犯罪之目的，且取得他人帳戶之目的，在於收
    取贓物及掩飾犯行不易遭人追查，竟不顧他人所可能遭害之
    危險，仍以縱若有人持以犯罪亦不違反其本意之幫助他人詐
    欺取財之不確定犯罪故意，於98年9月間某日，將其向中國
    信託商業銀行中港分行所申設之帳號第000000000000號及臺
    北富邦商業銀行臺中分行第0000000000000號等2帳戶之存摺
    、金融卡及密碼，約定以新臺幣（下同）16萬元之代價，出
    售予某詐騙集團之成員使用。嗣該詐騙集團取得上開帳戶後
    ，即共同基於意圖為自己不法所有之犯意聯絡，於附表所示
    之時間，以附表所示之方式，詐騙如附表所示之庚○○等人
    ，致其等陷於錯誤，而於附表所示之時、地，將附表所示之
    金額分別匯入戊○○所申設之上開2帳戶內，旋遭提領一空
    。嗣經上開庚○○等人報警處理，始循線查獲上情。案經臺
    中市警察局第一分局及臺中縣警察局大甲分局報請臺灣臺中
    地方法院檢察署檢察官偵查起訴。
二、認定本案犯罪事實之所依憑之證據名稱：
  (一)被告於本院準備程序、審理時之自白。
  (二)證人庚○○、甲○○、乙○○、丙○○、己○○及丁○○於
    警詢中之證述。
  (三)臺北富邦商業銀行股份有限公司98年11月3日北富銀中字第
    185號函所附開戶基本資料及交易明細表、中國信託商業銀
    行股份有限公司98年11月2、6日中信銀字第0982227124028
    、09822271213138號函所附開戶基本資料及歷史交易查詢報
    表。
  (四)證人即被害人所提之自動櫃員機交易明細及通聯調閱查詢單
    。
三、論罪科刑之理由：
  (一)按刑法上之幫助犯，係對於犯罪與正犯有共同之認識，而以
    幫助之意思，對於正犯資以助力，而未參與實施犯罪之行為
    者而言（最高法院75年度臺上字第1509號、88年度臺上字第
    1270號判決意旨可資參照）。是以，如未參與實施犯罪構成
    要件之行為，且係出於幫助之意思提供助力，即屬幫助犯。
    而本件被告雖有提供上開帳戶之存摺、提款卡及密碼予犯罪
    集團使用，惟依卷內證據資料，既未見被告有何參與詐騙被
    害人6人之行為或於事後分得詐欺取財款項之積極證據，自
    應認被告係基於幫助他人詐欺取財之犯意，而屬詐欺取財構
    成要件以外之行為，構成幫助犯，是核被告前揭所為，係犯
    刑法第30條第1項前段、第339條第1項之幫助詐欺取財罪既
    遂罪。
  (二)被告有犯罪事實欄所載論罪科刑執行情形，有臺灣高等法院
    被告前案紀錄表一份在卷可參。其於有期徒刑執行完畢後，
    五年內故意再犯本件有期徒刑以上之罪，為累犯，應依刑法
    第47條第1項規定，加重其刑。被告係幫助他人犯前開罪名
    ，應依刑法第30條第2項之規定，按正犯之刑減輕之。並依
    法先加後減之。
  (三)爰審酌被告為圖個人利益，明知提供帳戶及提款卡予非法集
    團使用，使實行詐騙行為之人得以隱藏身份，助長詐欺之犯
    罪風氣，此類犯罪，近年來極為猖獗，實不宜輕縱，兼衡被
    害人被騙之金額尚非鉅額，再考被告本身未實際參與本案詐
    欺取財之犯行，責難性較小，且實際上亦未得到詐騙集團所
    給予之利益，暨其犯後已坦承犯行等一切情狀，量處如主文
    所示之刑，並諭知易科罰金之折算標準。
四、應適用之法條：
  (一)刑事訴訟法第273條之1第1項、第299條第1項前段、第310條
    之2、第454條第1項。
  (二)刑法第30條第1項前段、第2項、第339條第1項、第47條第1
    項、第41條第1項前段。
  (三)刑法施行法第1條之1第1項、第2項前段。
本案經檢察官謝志遠到庭執行職務。
中    華    民    國    99    年    8     月    18    日
                  刑事第十六庭  法  官  黃建都
以上正本證明與原本無異。
如不服本判決應於收受判決後10日內向本院提出上訴書狀，並應
敘述具體理由；其未敘述上訴理由者，應於上訴期間屆滿後20日
內向本院補提理由書（均須按他造當事人之人數附繕本）「切勿
逕送上級法院」。
                                書記官  賴玉真
中    華    民    國    99    年    8     月    18    日
附錄論罪科刑法條
刑法第339條第1項：
意圖為自己或第三人不法之所有，以詐術使人將本人或第三人之
物交付者，處五年以下有期徒刑、拘役或科或併科一千元以下罰
金。
附表：
┌──┬───┬────────┬───────┬──────┐
│編號│被害人│ 匯款時間       │詐騙手法      │匯款金額    │
├──┼───┼────────┼───────┼──────┤
│1   │庚○○│98年10月22日18時│假冒係統一購物│1萬1114元（ │
│    │      │17分許          │台之服務人員，│起訴書誤為1 │
│    │      │                │打電話向庚○○│萬1,1114元）│
│    │      │                │佯稱其之前購買│            │
│    │      │                │之浴巾組誤設定│            │
│    │      │                │成12期分期付款│            │
│    │      │                │，須取消設定，│            │
│    │      │                │致庚○○陷於錯│            │
│    │      │                │誤，依對方指示│            │
│    │      │                │操作自動櫃員機│            │
│    │      │                │，誤將1萬1114 │            │
│    │      │                │元匯入戊○○上│            │
│    │      │                │開臺北富邦商業│            │
│    │      │                │銀行臺中分行帳│            │
│    │      │                │戶。          │            │
├──┼───┼────────┼───────┼──────┤
│2   │甲○○│98年10月22日18時│假冒係雅虎奇摩│7378元      │
│    │      │28分許          │拍賣網站之服務│            │
│    │      │                │員，打電話向王│            │
│    │      │                │照祺佯稱其資料│            │
│    │      │                │外流並會分期扣│            │
│    │      │                │款，須取消設定│            │
│    │      │                │，致甲○○陷於│            │
│    │      │                │錯誤，而操作自│            │
│    │      │                │動櫃員機，誤將│            │
│    │      │                │7378元匯入游煥│            │
│    │      │                │強上開臺北富邦│            │
│    │      │                │商業銀行臺中分│            │
│    │      │                │行帳戶。      │            │
│    │      │                │              │            │
├──┼───┼────────┼───────┼──────┤
│3   │乙○○│98年10月22日18時│假冒係統一購物│2萬4,999元  │
│    │      │28分許          │台之服務人員及│            │
│    │      │                │中國信託商業銀│            │
│    │      │                │行行員，打電話│            │
│    │      │                │向乙○○佯稱其│            │
│    │      │                │之前購物誤將契│            │
│    │      │                │約內容勾選成成│            │
│    │      │                │分期付款，須取│            │
│    │      │                │消設定，致呂明│            │
│    │      │                │鴻陷於錯誤，依│            │
│    │      │                │對方指示操作自│            │
│    │      │                │動櫃員機機，誤│            │
│    │      │                │將2萬4999元匯 │            │
│    │      │                │入戊○○所申設│            │
│    │      │                │之上開臺北富邦│            │
│    │      │                │商業銀行臺中分│            │
│    │      │                │行帳戶內。    │            │
├──┼───┼────────┼───────┼──────┤
│4   │丙○○│98年10月23日0時 │打電話向丙○○│17萬7,000元 │
│    │      │許              │佯稱其郵局遭扣│            │
│    │      │                │款，須將帳戶內│            │
│    │      │                │之存款提領出並│            │
│    │      │                │存入指定帳戶，│            │
│    │      │                │致丙○○陷於錯│            │
│    │      │                │誤，依指示將17│            │
│    │      │                │萬7000元存入游│            │
│    │      │                │煥強上開中國信│            │
│    │      │                │託商業銀行中港│            │
│    │      │                │分行帳戶。    │            │
│    │      │                │              │            │
├──┼───┼────────┼───────┼──────┤
│5   │己○○│98年10月22日21時│由詐騙集團女成│2萬2,000元  │
│    │      │31分許          │員撥打電話向蔡│            │
│    │      │                │瑋民佯稱要相約│            │
│    │      │                │見面，但須先測│            │
│    │      │                │試己○○之金融│            │
│    │      │                │卡是否有餘額，│            │
│    │      │                │致己○○陷於錯│            │
│    │      │                │誤而誤將2萬   │            │
│    │      │                │2000元匯入游煥│            │
│    │      │                │強上開中國信託│            │
│    │      │                │銀行中港分行帳│            │
│    │      │                │戶。          │            │
│    │      │                │              │            │
│    │      │                │              │            │
│    │      │                │              │            │
│    │      │                │              │            │
├──┼───┼────────┼───────┼──────┤
│6   │丁○○│98年10月23日0時 │假冒係PCHOME客│17萬元      │
│    │      │24分許          │服人員及中國信│            │
│    │      │                │託銀行行員，打│            │
│    │      │                │電話向丁○○佯│            │
│    │      │                │稱其之前於98年│            │
│    │      │                │8月間網路購物 │            │
│    │      │                │誤設成分期付款│            │
│    │      │                │，須取消設定，│            │
│    │      │                │致丁○○陷於錯│            │
│    │      │                │誤依對方指示操│            │
│    │      │                │作自動櫃員機而│            │
│    │      │                │誤將17萬元匯入│            │
│    │      │                │戊○○上開中國│            │
│    │      │                │信託銀行中港分│            │
│    │      │                │行帳戶。      │            │
└──┴───┴────────┴───────┴──────┘

司法院資訊處製作；財團法人民間司法改革基金會備份。
